【裁判字號】    92,交訴,24
【裁判日期】    920915
【裁判案由】    公共危險等
【裁判全文】
臺灣新竹地方法院刑事判決                          九十二年度交訴字第二四號
    公  訴  人  臺灣新竹地方法院檢察署檢察官
    被      告  丁○○
右列被告因公共危險等案件，經檢察官提起公訴（九十二年度偵字第三一五號），本
院判決如左：
    主  文
丁○○因過失致人於死，處有期徒刑捌月；又駕駛動力交通工具肇事，致人死、傷而
逃逸，處有期徒刑壹年，應執行有期徒刑壹年陸月。緩刑伍年，緩刑期內付保護管束
。
    事  實
一、丁○○於民國九十二年一月一日凌晨三時四十分許，駕駛牌照號碼８Ｕ─０４０
    ２號之自用小客車，沿新竹縣湖口鄉○○路，由南往北方向行駛，行經勝利路二
    段五四號前，應注意在該段道路行駛之行車速度，依標誌規定時速不得超過四十
    公里，以及駕駛人應注意車前狀況，並隨時採取必要之安全措施，以避免危險之
    發生，並應注意汽車在雙向二車道行駛時，在劃有分向限制線之路段，不得駛入
    來車之車道，而依當時之天候、光線、路況及視距等情，又無不能注意之情事，
    丁○○因嫌在其前方之不詳車輛速度過慢，竟貿然以時速約五、六十公里之速度
    超速行駛，欲超越前方車輛，乃駕駛前開車輛行駛至對向車道上，適其前方對向
    車道上，有剛參加跨年晚會後，由少年丙○○無照騎乘牌照號碼ＹＡＷ─０３０
    號重型機車，後面搭載少年乙○○，前面搭乘一少年辛○○微蹲在機車腳踏板上
    ，沿勝利路，由北往南方向行駛，於行經前開地點，丁○○因疏未注意，未警戒
    前方人車動態並超速行駛而侵入對向車道，見狀閃避煞車不及，致其所駕駛之前
    開自用小客車正前方撞上丙○○所騎乘之機車車頭，造成丙○○頭部外傷、顱內
    出血、出血性休克，送醫不治死亡；辛○○頭部外傷、部分記憶喪失、右股骨開
    放性骨折、兩側恥骨骨折、右橈骨骨折、膀胱挫傷、腹腔出血、全身多處擦傷；
    乙○○右側股骨骨折、右側脛骨及腓骨開放性骨折、頭部外傷（二人過失傷害部
    分，業經撤回告訴詳後述）。丁○○於肇事後，竟未下車查看傷者並加以救護，
    反而駕車逃離現場，並為脫免責任，於同日凌晨四、五時許，丁○○駕駛車輛返
    回其位於桃園縣楊梅鎮富岡里伯公岡二二六之五號住處後，檢視車輛情況，得知
    前保險桿、右前葉子板、右前方向燈、右前擋風玻璃嚴重毀損，擔心肇事過程遭
    他人發現，遂於同日上午六時許，將車輛行駛至楊梅鎮石門二十九號旁魚池前，
    卸下前後二面車牌，藏放在魚池邊木板堆下，再將車輛推入池中沉沒，以求湮滅
    肇事證據。幸因車禍現場附近鄰人己○○記得部分車號，處理員警再訪查附近軍
    營執勤士兵，確認是克萊斯勒廠牌車輛，復對照現場車輛碎落物顏色，翻找數百
    筆車籍資料，始查獲肇事者為丁○○。
二、案經丙○○之母戊○○、辛○○之父庚○○、乙○○之父甲○○訴由新竹縣警察
    局竹北分局報請臺灣新竹地方法院檢察署檢察官偵查起訴。
    理  由
一、認定犯罪事實所憑之證據及其認定之理由：
（一）被告丁○○於警局訊問時、檢察官偵查中及本院訊問審理時之自白。
（二）核與被害人乙○○、辛○○於警訊中及乙○○於本院訊問時所指訴之情節相符
      ；並經告訴人即被害人家屬戊○○、甲○○及庚○○於警訊、偵查中及本院訊
      問時指稱明確。
（三）並經目擊證人己○○於警訊中證述屬實。
（四）此外，並有道路交通事故調查報告表一紙、車禍現場照片十二幀及查獲肇事車
      輛現場照片十八幀附卷可資證明。且被害人丙○○確因本件車禍肇致頭部外傷
      合併全身多處擦挫傷及骨折而死亡，亦經臺灣新竹地方法院檢察署檢察官督同
      法醫師相驗屬實，製有勘驗筆錄、相驗屍體證明書、驗斷書各一紙及相驗照片
      十四幀在卷可查。復有財團法人天主教湖口仁慈醫院診斷證明書（辛○○）、
      長庚紀念醫院林口醫學中心乙種診斷證明書（丙○○）、東元綜合醫院乙種診
      斷證明書各乙紙（乙○○）、新竹縣警察局刑事組查證報告、東元綜合醫院乙
      種診斷證明書（辛○○）（分別見九十二年度偵字第三一五號《下稱第三一五
      號》偵查卷宗第四頁、第五十二頁）、國立台灣大學醫學院附設醫院診斷證明
      書（辛○○）、東元綜合醫院乙種診斷證明書（辛○○）（分別見本院卷第五
      十二頁、第五十三頁）在卷可證。
（五）(1)按汽車之行車速度，應依標誌之規定；又汽車行駛時，駕駛人應注意車前狀
      況，並隨時採取必要之安全措施；再汽車在雙向二車道行駛時，在劃有分向限
      制線之路段，不得駛入來車之車道內。道路交通安全規則第九十三條第一項第
      四款、第九十四條第三項及第九十七條第二款分別定有明文。而雙黃實線設於
      路段中，用以分隔對向車道，並雙向禁止超車、跨越或迴轉，乃道路交通標誌
      標線號誌設置規則第一百四十九條第一項第一款第八目所定。而上開車禍現場
      之道路，其行車速度，依標誌為時速四十公里，及設有雙黃實線之分向限制線
      之情，亦有道路交通事故調查報告表（各欄項目明細內容）及照片可證。凡此
      攸關道路交通安全之規則，皆為被告所應注意。
      (2)、是依照上開規定，被告上開時地駕駛上開車輛時自應遵守上述交通安全規
      定，而有該等注意義務甚明。又被告肇致本件車禍時，天候、光線、路況及視
      距皆係良好情形，此業經被告供明在卷，並有上開道路交通事故調查報告表（
      各欄項目明細內容）可參，足認被告並無不能注意之情事，詎被告駕車行經上
      開地點時，疏未注意車前狀況及在雙向二車道並劃有雙黃實線之道路上，以時
      速五十至六十公里之速度超速行駛，並駛入對向車道致撞及被害人丙○○所騎
      乘之機車，造成被害人等三人之死傷，足見被告對於本件車禍之發生有過失，
      已至為明白。
      (3)、是綜上，被告之於本件車禍，既有如上述之過失，而被害人丙○○、辛○○及乙○○三人確因本件車禍受有前述之死亡或程度不一之傷害，則被告之過
      失行為與被害人所受死亡及傷害間，顯有相當因果關係。
（六）綜上所述，足認被告上開自白確與事實相符，本件事證已經明確，被告犯行足
      以認定，所為應予以依法論罪科刑。
二、論罪、科刑、緩刑及保安處分與適用之法律：
（一）被告丁○○所為，係分別觸犯：
  １、刑法第二百七十六條第一項之過失致死罪；
  ２、及同法第一百八十五條之四駕駛動力交通工具肇事，致人死傷而逃逸罪。
（二）數罪併罰：被告所犯前開過失致死及肇事逃逸二罪間，犯意各別，罪名不同，
      應分別論罪，合併處罰之。
（三）科刑：審酌被告因過失、害怕緊張之犯罪動機、目的、手段，被告之素行，及
      未依速限行駛、跨越雙黃實線逆向行車，罔顧他人安危，並因而致人死傷，過
      失情節、過失程度嚴重，復於肇事後逃逸，且將肇事車輛推入魚池，企圖湮滅
      證據，惡性非輕，惟念其犯罪後尚能坦白承認犯行、深具悔悟且態度良好，並
      與被害人家屬戊○○、庚○○及甲○○等達成和解，分別賠償新臺幣（下同）
      一百七十萬元（不含汽車強制險理賠）、一百十六萬元及三十五萬元以補償被
      害人家屬及被害人等之損害等情，亦有桃園縣楊梅鎮調解委員會調解書及本院
      調解筆錄各一紙在卷足按（見本院卷宗第五十四頁及第八十三頁以下），並參
      諸被害人丙○○本身係屬未領有駕駛執照而騎乘機車，並三人共乘一輛機車，
      亦有違道路交通安全規則第八十八條第一項第二款，機器腳踏車在駕駛人後設
      有固定座位者，得附載一人之規定，其等行為亦有不當等一切情狀，分別量處
      如主文所示之刑，並定其應執行之刑，以資懲儆。
（四）緩刑及付保護管束：
  １、按法院對於具備緩刑條件之刑事被告，認為以暫不執行刑罰為適當者，得宣告
      緩刑，為刑法第七十四條所明定，至於暫不執行刑罰之是否適當，則由法院就
      被告有無累犯之虞，及能否由於刑罰之宣告而策其自新等一切情形，依其自由
      裁量定之，與犯罪情節是否可原，並無關係（最高法院二十九年上字第二六號
      判例意旨參照）；而法院行使此項裁量職權時，固應受比例原則、平等原則等
      一般法律原則之支配；但此之所謂比例原則，指法院行使此項職權判斷時，須
      符合客觀上之適當性、相當性及必要性之價值要求，不得逾越，用以維護刑罰
      之均衡；而所謂平等原則，非指一律齊頭式之平等待遇，應從實質上加以客觀
      判斷，對相同之條件事實，始得為相同之處理，倘若條件事實有別，則應本乎
    正義理念，予以分別處置，禁止恣意為之（最高法院九十年度台上字第四四０
      六號刑事判決參照）。
  ２、公訴人雖認為本件車禍所造致之傷害及肇事逃逸之過程，顯現被告對於道路安
      全之輕忽，視人命為無物，惡性甚深，難謂素行良好，且具有強烈法敵對意識
      ，有再犯之虞，再加以被害者三人正值十四、五歲青春年華，若僅因被告與被
      害人家屬達成和解，即可宣告緩刑，不僅混淆民、刑事責任之分際，且是對人
      性尊嚴之蔑視，以金錢作為人命之對價，無法導正現今社會輕忽人命之歪風，
      更是變相鼓勵肇事者逃逸，是為維護人性及法律尊嚴，建請本院勿宣告緩刑等
      等。
  ３、惟按被告前未曾受有期徒刑以上刑之宣告，有臺灣高等法院被告全國前案紀錄
      表在卷可查，其因一時疏忽，致罹刑章，犯後已深知悔悟，事後亦與被害人等
      （即死者丙○○、傷者辛○○及胡幼群）之家屬戊○○、庚○○及甲○○達成
      和解，並分別賠償一百七十萬元（不含汽車強制險理賠）、一百十六萬元及三
      十五萬元（戊○○已取得所有賠償金額，而庚○○及甲○○分別已取得三十一
      萬元、五萬元之情，亦有桃園縣楊梅鎮調解委員會調解書及本院調解筆錄各一
      紙在卷可查，已如前述，並經被害人家屬戊○○、甲○○及庚○○陳稱屬實。
      而被告之前開犯行，並獲得被害人家屬即告訴人等於本院訊問時之當庭宥恕及
      請求本院暫緩執行被告之刑罰，告訴人【戊○○】於本院九十二年五月一日訊
      問時稱：．．．但是他太太很有誠意與我爸爸和解，所以還是希望給他一次自
      新的機會等語（見本院卷宗第四十八頁）；告訴人【庚○○】於本院九十二年
      八月十二日訊問中稱：希望法官給他一個自新的機會，被告也是個老實人，希
      望法官能給他緩刑的機會，他家裡也有小孩要扶養，又要賠償我們的損失。如
      果可以我還希望被告能到我的公司去上班，因為他的駕照也被吊銷了等語；告
      訴人【甲○○】於本院同次訊問時亦稱：讓被告進去關沒有意義，可能毀掉他
      的家庭，他有三個小孩及老婆要養等語明確（見本院卷宗第八十頁），被告歷
      經此次偵審程序及科刑判決之教訓後，當已知所警惕，而無再犯之虞。參以被
      告丁○○尚有年逾七旬之雙親、三名年幼子女（分別為十一歲、九歲及七歲）
      及妻子待扶養，亦有戶籍謄本二份附於本院卷宗第九十一頁以下可證；復有高
      達新臺幣五百餘萬元之貸款未清償，此亦有上海商業儲蓄銀行楊梅分行之客戶
      信用資料明細表一份附於本院卷宗第九十四頁可證。倘若被告因一時失慮而身
      陷囹圄，經濟將頓失來源，不僅被告無力支付被害人等（指胡幼群及辛○○）
      之和解賠償金額，其本身家庭也將無以為憑，陷於困頓。再且，刑罰之意義與
      目的，應該在於教育以及矯治犯人，使其能夠再適應社會共同生活而不再犯之
      再社會化，以收教化之個別預防功能，不可過分強調威嚇社會大眾而生嚇阻犯
      罪之一般預防功能，造成輕易破壞刑罰公正報應的本質，如此方為「必要性」
      與「合目的性」之公正刑罰，並符合比例原則、平等原則等一般法律原則之要
      求，故本院認上開對被告所宣告之刑，以暫不執行為適當，爰併宣告緩刑伍年
      ；又為誆正被告往後之行為並使其能時時惕勵自己，並於將來有機會再次駕駛
      或騎乘車輛時，免再重蹈覆轍，記取教訓，並如期給付另二位被害人之分期付
      款款項，爰於緩刑期內付保護管束，以勵來茲而啟自新。
（五）不另為不受理之諭知：按告訴乃論之罪，告訴人於第一審辯論終結前得撤回其
      告訴，又告訴經撤回者，應諭知不受理之判決，刑事訴訟法第二百三十八條第
      一項、第三百零三條第三款分別定有明文。第按，刑法第二百八十四條第一項
      之過失傷害罪，依同法第二百八十七條前段規定，須告訴乃論。而本件公訴人
      認被告丁○○所涉過失傷害及過失重傷害罪嫌部分，被告與告訴人庚○○、甲○○已達成和解，有調解筆錄一份附卷可憑（見本院卷宗第八十三頁以下），
      並已據告訴人庚○○、甲○○於本院訊問時當庭撤回告訴，見本院九十二年八
      月十二日訊問筆錄在卷可查（見本院卷宗第八十頁）。證諸前開規定，本件被
      告所涉過失傷害及過失重傷害罪嫌部分，本應依法諭知公訴不受理之判決，惟
      公訴意旨認此部分與前開過失致死罪部分有想像競合犯之裁判上一罪關係，爰
      不另為不受理之諭知。
三、應依刑事訴訟法第二百九十九條第一項前段，刑法第一百八十五條之四、第二百
    七十六條第一項、第五十一條第五款、第七十四條第一款、第九十三條一項、罰
    金罰鍰提高標準條例第一條前段，判決如主文。
本案經檢察官許麗美到庭執行職務。
中      華      民      國    九十二    年      九      月     十五     日
                                  臺灣新竹地方法院交通法庭
        法  官  馮  俊  郎
右正本證明與原本無異。
如不服本判決，應於判決送達後十日內向本院提出上訴狀（應附繕本），上訴於臺灣
高等法院。
                                      書記官  鄧  雪  怡
中      華      民      國    九十二    年      九      月     十五     日
附錄本案論罪科刑實體法條全文：
刑法第二百七十六條第一項：
因過失致人於死者，處二年以下有期徒刑、拘役或二千元以下罰金。
刑法第一百八十五條之四：
駕駛動力交通工具肇事，致人死傷而逃逸者，處六月以上五年以下有期徒刑。


司法院資訊處製作；財團法人民間司法改革基金會備份。
